【裁判字號】    92,易,560
【裁判日期】    920630
【裁判案由】    詐欺
【裁判全文】
臺灣高雄地方法院刑事判決                          九十二年度易字第五六號
    公  訴  人  臺灣高雄地方法院檢察署檢察官
    被      告  乙○○
右列被告因詐欺案件，經檢察官提起公訴（九十二年度偵緝字第八三號），本院判決
如左：
    主  文
乙○○無罪。
    理  由
一、公訴意旨略以：被告乙○○意圖為自己不法之所有，於民國九十一年五月二十四
    日十時三十分許，利用告訴人甲○○競選第六屆寶興里里長之機會，前往告訴人
    位於高雄市○○區○○里○○路一五八號「甲○○候選服務處」，佯稱欲幫忙競
    選，可於同年六月六、七日叫十位啦啦隊員造勢、拉票，告訴人乃請被告在禮簿
    上簽名、留電話號碼，被告即於禮簿上簽名並留下３９６４２７１電話號碼，惟
    因懼犯行敗露，旋將電話號碼改為３９６４２７４，並要求告訴人先給付新台幣
    （下同）二千元供其吃飯，告訴人見其已留下姓名、電話，遂陷於錯誤而先給付
    二千元予被告，被告詐欺得手後即離去，嗣告訴人於同年六月二日撥３９６４２
    ７４號碼欲查詢被告幫忙競選之事，得知該電話申設處並無乙○○之人，始知受
    騙，因認被告涉有刑法第三百三十九條第一項之詐欺取財罪嫌云云。
二、按犯罪事實應依證據認定之，無證據不得推定其犯罪事實；不能證明被告犯罪者
    ，應諭知無罪之判決，刑事訴訟法第一百五十四條及第三百零一條第一項分別定
    有明文。而告訴人之告訴，係以使被告受刑事訴追為目的，是其陳述是否與事實
    相符，仍應調查其他證據以資審認；且認定不利於被告之事實，須依積極證據，
    苟積極證據不足為不利於被告之認定時，即應為有利於被告之認定，更不必有何
    有利之證據（最高法院五十二年台上字第一三號及三十年上字第八一六號分
    別著有判例可資參照）。
三、訊據被告堅決否認於右揭時地有何詐欺取財之犯行，辯稱：當時是告訴人主動請
    我進去坐的，告訴人有拿二包煙給我，我有收下，禮簿上的簽名是我簽的，「３
    ９６４２７１」是我留下的電話，我沒有將「１」改成「４」，我沒有答應告訴
    人要找啦啦隊員來造勢，也沒有拿告訴人的二千元等語。
四、本件公訴人認被告涉有刑法第三百三十九條第一項之詐欺取財犯行，無非係以告
    訴人指訴歷歷，且有禮簿正本乙本附卷可按，而依前揭禮簿之記載，告訴人確有
    付出二千元吃飯錢，另被告所留之３９６４２７１號電話號碼確更改為３９６４
    ２７４號，衡以一般常情，告訴人既參選里長，自然期待參與造勢人數愈多愈好
    ，茍被告留下之電話號碼為３９６４２７１號，告訴人即能順利與被告聯絡商討
    啦啦隊助勢之事，故告訴人應無可能將３９６４２７１號電話號碼確更改為３９
    ６４２７４號，徒生競選期間之困擾，反之，被告留下前揭３９６４２７１號電
    話號碼後，茍事後未依約尋得十位啦啦隊員助勢，必然遭告訴人循線查覺其犯行
    ，故被告於留下３９６４２７１號電話號碼之際，旋將之更改為３９６４２７４
    號，以免遭人識破，應較有可能。故被告空言否認實屬卸責之詞，不足採信，為
    其論據。經查︰
  (一)告訴人於本院九十二年四月二日審理中指稱︰‧‧‧我拿出禮簿請被告簽名，因
    為我家人反對我競選，所以服務處只有我一人；‧‧‧至六月二日晚上七點左右
    ，我的媳婦告訴我，有人打電話來等云（參見本院卷第五三、五六頁）；復經本
    院依法傳喚告訴人媳婦李鈴珠到庭證以︰當天我有在場，是我公公與該二名年輕
    人接洽，之後年輕人就離開了，我有聽到我公公表示對方要帶十位啦啦隊員來幫
    忙，並說對方沒有吃飯，有拿二千元給對方；九十一年六月初我有接到一位男性
    打電話來我家，由我接聽，他問我何人打電話找他，我跟他說這邊是甲○○選里
    長的服務處，他問我們住在何里，我回答寶興里，他表示他那邊不是寶興里，我
    跟對方說這個電話是有一個人留給我公公的，他表示不同里，我忘了他說是哪一
    里，並說我們被騙了，因為電話號碼不是同一里的，之後我跟我公公講這件事，
    我公公後來有再打那一支電話過去云云（參見本院卷第八五—八六頁‧九十二年
    四月二十三日訊問筆錄）。綜上以觀，告訴人稱案發當時服務處僅有其一人在場
    ，惟證人李鈴珠卻稱其當時亦在場，是以渠等所述已然矛盾出入，衡情以觀，證
    人李鈴珠既係告訴人之媳婦，所謂子為父隱，本難期其證言客觀公正，且觀以其
    上開證言，確可認有偏頗迴護告訴人之虞，惟又相互矛盾牴觸，是其所述，自無
    法加以採信。
  (二)另觀以本件禮簿上所載（參見卷附禮簿正本一份），雖可認被告確有在禮簿上簽
    名及填寫電話號碼３９６４２７１一情，惟被告迭自警訊及偵審以來即堅決否認
    其有將該電話號碼末碼由「１」更改成「４」一情，而此部分雖可認係有人加註
    更改，惟對照該加註更改之「４」字跡顯與被告原先所填寫之「４」字跡之特徵
    、筆順、筆勢、轉折、勾勒方式及其神韻均有差異，若被告存心欺騙告訴人，大
    可自始在禮簿上即留下假名及錯誤數字連篇之電話號碼即可！何需待填寫其真實
    無誤之電話號碼後，方僅於電話號碼末碼更改為「４」？是以本件尚無法據告訴
    人之片面指訴而據以推論該禮簿上電話號碼末碼由「１」更改成「４」係由被告
    所為。
  (三)本院為求慎重起見，特安排告訴人與被告二人前往法務部調查局第六處南部通訊
    中心接受測謊，然據該局函覆測謊結果略以：一乙○○稱禮簿上電話號碼末碼「
    ４」不是其所寫的；二在服務處其未收到甲○○的「二千元」，上述問題經測試
    無法獲致有效反應，不能研判有無說謊。二甲○○在本中心咆哮不止，態度惡劣
    ，當下請其離開未予施測等語，有法務部調查局九十二年五月十九日測謊報告書
    一紙附卷可稽（參見本院卷第九四頁），是以由上開測謊報告結果以觀，亦無法
    據以採為不利被告之認定。
  (四)末以告訴人指訴若屬非虛，則其指訴被告向其拿取二千元之行為亦不構成詐欺罪
    之構成要件，蓋告訴人於本院審理中已自承：二千元是要請被告吃飯用的等語（
    參見本院卷第五四頁‧九十二年四月二日訊問筆錄），是以告訴人並非因被告答
    應要找啦啦隊一事而給付二千元，而係要請被告吃飯給予二千元，則被告就此亦
    無以答應找尋啦啦隊之詐術為由，而令告訴人陷於錯誤而給付二千元之情事，顯
    與詐欺罪之構成要件尚屬有間，是以公訴意旨就此部分所認，顯有誤會而無足採
    ，附予敘明。
  (五)綜上所述，堪認公訴人認定被告犯嫌所憑之證據，即未達通常一般人均不致有所
    懷疑，而得以確信其為真實之程度。此外，復查無其他積極證據足認被告有何詐
    欺犯行，揆諸首揭法條及判例意旨說明，自不能證明被告犯罪，應為無罪之諭知
    ，以昭審慎。
據上論斷，應依刑事訴訟法第三百零一條第一項，判決如主文。
本案經檢察官黃俊嘉到庭執行職務。
中      華      民      國    九十二    年      六      月     三十     日
                                  臺灣高雄地方法院刑事第五庭
                                    審判長法  官  吳  永  宋
                                          法  官  張  茹  棻
                                          法  官  林  家  賢
右為正本，證明與原本無異。
如不服本判決，應於判決送達後十日內，向本院提出上訴狀。
                                          書記官  許  雅  惠
中      華      民      國    九十二    年      六      月     三十     日


司法院資訊處製作；財團法人民間司法改革基金會備份。
